【裁判字號】    88,易,3638
【裁判日期】    890324
【裁判案由】    傷害
【裁判全文】
臺灣板橋地方法院刑事判決                        八十八年度易字第三六三八號
    公  訴  人  臺灣板橋地方法院檢察署檢察官
    被      告  甲○○
                乙○○
右列被告因傷害案件，經檢察官提起公訴（八十八年度偵續字第六六號、八十八年度
偵字第一七一一六號），本院判決如左：
    主      文
甲○○、乙○○均無罪。
    理      由
一、公訴意旨略以：緣告訴人丙○○至臺北市○○○路○段十號地下室之黃氏小吃店
    找案外人王麗珠商談債務問題，適王麗珠外出而未遇，被告甲○○乃不滿丙○○
    來店內找王麗珠及懷疑丙○○檢舉小吃店違規營業，竟於民國八十七年三月二十
    四日凌晨，在上開小吃店內，夥同被告乙○○及其他三名不知名之男子，共同基
    於傷害他人身體之犯意，由被告乙○○及其他三名不知名之男子共同毆打丙○○
    ，致丙○○受有左側腦部硬腦膜下血腫併腦水腫等傷害，因認被告甲○○、乙○○涉犯傷害罪嫌。
二、按犯罪事實應依證據認定之，無證據不得推定其犯罪事實；又不能證明被告犯罪
    者，應諭知無罪之判決；刑事訴訟法第一百五十四條、第三百零一條第一項分別
    定有明文。又犯罪事實之認定，應憑真實之證據，倘證據是否真實尚欠明確，自
    難以擬制推測之方法，為其判斷之基礎；而認定犯罪事實之證據係指足以認定被
    告確有犯罪行為之積極證據而言，該項證據自須適合於被告犯罪事實之認定，始
    得採為斷罪資料，最高法院著有五十三年台上字第六五六號、二十九年上字第三
    一０五號判例足循。且刑事訴訟上證明之資料，無論其為直接或間接證據，均須
    達於通常一般之人均不致有所懷疑，而得確信其為真實之程度，始得據為有罪之
    認定，若其關於被告是否犯罪之證明未能達此程度，而有合理懷疑之存在，致使
    無從形成有罪之確信，根據「罪證有疑，利於被告」之證據法則，即不得遽為不
    利被告之認定，此有最高法院七十六年台上字第四九八六號判例可稽。再者，告
    訴人之指訴係以使被告受刑事訴追為目的，是其陳述是否與事實相符，仍應調查
    其他證據以資審認，最高法院三十年上字第八一六號、五十二年台上字第一三０
    ０號判例足資參照。
三、公訴意旨認被告甲○○、乙○○涉犯上開犯行，無非係以告訴人丙○○之指訴及
    告訴人提出由景美醫院出具之診斷書為其論斷之依據。訊據被告固均坦承告訴人
    於上開時地遭人毆打一節，惟均堅決否認有傷害告訴人之犯行，被告甲○○辯稱
    ：告訴人係因喝酒後在店裡碰到客人之桌子而與客人發生爭執而打架成傷，另被
    告乙○○則以被告酒後在店裡碰到客人之桌子而與客人打架，伊係趨前勸架，並
    無毆打告訴人等語為辯。
四、經查：
（一）告訴人於八十七年八月二十五日之「告訴狀」中指稱「告訴人為黃氏小吃店之
      負責人，因退票之事必會到店內找案外人（王麗珠），故被告甲○○便夥同四
      人在店內守株待兔，目的就是要教訓告訴人」（見八十七年度偵字第一九０一
      八號偵查卷第二頁背面），然質諸告訴人自承伊該時前往案發地點，被告並不
      知情（見本院八十九年一月七日訊問筆錄），則告訴人所為前述指訴顯屬矛盾
      。
（二）於偵查中經檢察官訊問何以告甲○○，告訴人唯答以：「因為那四人甲○○認
      識」（見八十七年度偵字第一九０一八號偵查卷宗第十二頁背面），而問及有
      無其他證據證明被告甲○○教唆時，復僅稱；「我就在他店裡被打，我也沒有
      其他證據」（見八十七年度偵字第一九０一八號偵查卷宗第十三頁背面），是
      告訴人臆測之情實屬灼然。
（三）被告二人就告訴人如何與店中客人發生爭執而遭毆打一事，經隔離訊問且繪製
      現場相關位置圖（見本院八十九年二月十一日訊問筆錄），二人所述及所繪亦
      大致吻合，所為說詞即難謂無可採信。
（四）案發時間為八十七年三月二十四日，而告訴人亦於當日前往景美醫院就診，惟
      告訴人卻遲至同年八月一日始前往請領「診斷證明書」，此有告訴人提出景美
      醫院出具之診斷證明書附卷（八十七年度偵字第一九０一八號偵查卷）足稽，
      復查告訴人自稱與案外人王麗珠有債務糾紛，而「黃氏小吃店」係頂讓予王麗
      珠，又被告甲○○之案發前亦曾打傷他，復衡諸告訴人甲○○所言該小吃店係
      其頂讓等語，是告訴人與甲○○間本有嫌隙，則是否因案發後嫌隙猶存，始欲
      藉由刑事告訴而陷被告於刑事處罰，亦未可知。
（五）告訴人於偵查中及本院訊問時均坦承案發前有喝酒，則被告所辯告訴人酒後至
      店中碰撞客人桌子而與人發生衝突遭人毆打亦與常情無悖。
五、綜合上情，參互以觀，被告所辯非其毆打告訴人等語，非無可採；公訴人依告訴
    人之指述及僅足以證明被告確於當時有受傷害之診斷證明書，而認定被告有此犯
    行，揆諸前開（第二項）說明，所憑尚難遽予為被告不利之論斷；此外復查無其
    他積極明確之證據足以證被告之犯行，被告是否犯罪即存有合理之懷疑，一如前
    開（第二項）說明，即不得推定被告之犯罪事實，而應為被告無罪之諭知。
據上論斷，應依刑事訴訟法第三百零一條第一項前段，判決如主文。
本案經檢察官高俊申到庭執行職務。
中      華      民      國      八十九      年    三      月   二十四   日
                                      臺灣板橋地方法院刑事第五庭
                                          法  官  陳  鴻  清
右正本證明與原本無異
如不服本判決應於送達後十日內向本院提出上訴狀
                                          書記官  林  蔚  然
中      華      民      國      八十九      年    三      月   二十九   日


司法院資訊處製作；財團法人民間司法改革基金會備份。
